【裁判字號】    95,交聲,331
【裁判日期】    951218
【裁判案由】    違反道路交通管理處罰條例聲明異議
【裁判全文】
臺灣士林地方法院交通事件裁定         95年度交聲字第331號
原處分機關  交通部公路總局臺北區監理所基隆監理站
異議人即    甲○○
受處分人
                      樓
上列異議人即受處分人因違反道路交通管理處罰條例案件，對於
交通部公路總局臺北區監理所基隆監理站民國95年4 月24日所為
之處分（原處分案號：基監字第裁42-ZFC026339號），聲明異議
，本院裁定如下：
    主  文
原處分撤銷。
甲○○汽車駕駛人駕駛汽車行駛於高速公路，不依規定保持行車
安全距離，處罰鍰新臺幣仟元，並記違規點數壹點。
    理  由
一、按行為後法律或自治條例有變更者，適用行政機關最初裁處
    時之法律或自治條例；但裁處前之法律或自治條例有利於受
    處罰者，適用最有利於受處罰者之規定，行政罰法第5 條定
    有明文。查異議人即受處分人甲○○行為後，道路交通管理
    處罰條例第33條第1 項、第63條第1 項第1 款業於民國95年
    7 月1 日修正公布施行，比較修法前後對於汽車行駛於高速
    公路而不遵管制規定之違規行為之罰則均處汽車駕駛人新臺
    幣（下同）3,000 元以上6,000 元以下罰鍰，並記違規點數
    1 點，依行政罰法第5 條規定，自應適用行政機關最初裁處
    時之法律即修正前道路交通管理處罰條例第33條第1 項、第
    63條第1 項第1 款規定論處。而高速公路交通管制規則於95
    年6 月28日修正為高速公路及快速公路交通管制規則，惟其
    內容係將原規則擴張適用至快速公路，其餘內容未有實質改
    變，是汽車駕駛人於高速公路上之注意義務既未因上開修法
    而變動，自應適用駕駛時之管制規則，併此敘明。
二、次按汽車行駛高速公路，前後兩車間之行車安全距離，在正
    常天候狀況下，小型車為車輛速率之每小時公里數值除以2
    ，單位為公尺。前項規定例示如下：…小型車之車速每小時
    100 公里時，最小距離50公尺，修正前高速公路交通管制規
    則第6 條第1 項第2 款、第2 項定有明文。又汽車行駛於高
    速公路或設站管制之道路，而不遵管制之規定者，處汽車駕
    駛人3,000 元以上6,000 元以下罰鍰，修正前道路交通管理
    處罰條例第33條第1 項亦有明定。而汽車駕駛人有前開條例
    第33條第1 項規定之情形者，除依該條項處罰鍰外，並予記
    違規點數1 點，同條例第63條第1 項第1 款規定甚詳。
三、原處分意旨略以：異議人即受處分人甲○○於95年1 月25日
    10時3 分，駕駛車號7E-2527 號自用小客車，行經國道三號
    南向94.4公里處，因未依規定保持安全距離，為內政部警政
    署國道公路警察局第六警察隊以科學儀器測獲其行速每小時
    108 公里，與前車未保持法定54公尺以上之安全距離，經錄
    影及照片採證，爰依修正前道路交通管理處罰條例第33條第
    1 項之規定，裁處罰鍰3,000 元（原處分漏未適用同條例第
    63條第1項第1款記違規點數1 點，詳下述）。
四、聲明異議意旨略以：伊駕駛7E-2527 號車行駛車道標有白色
    橫線，但遭右側大型卡車遮蔽而無法從照片中確認，請舉發
    單位提出採證錄影帶以動態畫面證明伊違規，否則以靜態之
    相片採證，無法甘服云云。
五、異議人於本院訊問時，經本院當庭播放採證錄影光碟後，對
    採證錄影光碟及錄影光碟擷取畫面並不爭執，其固坦承該時
    駕車時速為100 公里，亦知悉法定安全距離為50公尺，仍辯
    稱：伊從事保險業，公司講師告訴伊說不會發生危險就是安
    全距離，光碟中伊與前車距離雖然有點少，但因該時車多，
    依據伊之認知且用目測距離判斷，仍認合乎安全距離云云（
    見本院卷第19至20頁）。經查：異議人於95年1 月25日上午
    10時2 分至3 分許，駕駛7E-2527 號車，以時速107 至108
    公里，行經國道三號公路南向94.4公里處，該車於進入公路
    行車安全距離辨識標線時即緊跟前車後方，未保持行車安全
    距離行駛於內側第二車道等情，有內政部警政署國道公路警
    察局第六警察隊95年4 月14日及95年6 月2 日之公警六交字
    第0950670624號及0950671194號函暨檢附之錄影光碟、錄影
    擷取畫面8 張、採證照片2 張附卷可稽（見本院卷第7 頁、
    第10至14頁），由採證光碟擷取畫面及採證照片，可明顯看
    到異議人之車輛與前車間距離甚為接近，距離不到30公尺，
    衡諸異議人車輛當時時速為108 公里，則倘遇緊急狀況，異
    議人必將閃避不及而致生危害於自己及他人之理甚明。至於
    異議人辯稱伊認知之安全距離依其感覺目測判斷即可，顯置
    法令規定於無物，其不尊重法定安全距離而駕車，誠屬危險
    駕駛之行為，所辯不足採信。
六、綜上所述，異議人確有駕駛車號7E-2527 號自用小客車於前
    揭時、地在高速公路上未依規定保持行車安全距離行駛之違
    規行為。按交通法庭認為聲明異議有理由或聲明異議雖無理
    由而原處分不當或違法者，應以裁定將原處分經聲明異議部
    分撤銷，並自為裁定，道路交通案件處理辦法第20條前段定
    有明文。原處分機關就異議人之違規行為，依修正前道路交
    通管理處罰條例第33條第1 項裁處罰鍰，固屬正確，惟依同
    條例第63條第1 項第1 款，原處分機關於為裁決時，除應科
    處罰鍰外，尚應併記違規點數1 點，始符規定，且上開記點
    之處罰，係屬強制規定，無從減免。本件原處分機關95年4
    月24日基監字第裁42-ZFC026339號裁決書漏未於處罰主文欄
    上併記異議人違規點數1 點，自亦難認允洽。是異議人之異
    議雖無理由，惟原處分亦有上述瑕疵，自亦無可維持，揆諸
    上開道路交通案件處理辦法第20條前段之規定，即應由本院
    將原處分撤銷，並依修正前道路交通管理處罰條例第33條第
    1 項、第63條第1 項第1 款規定，就異議人之違規行為，自
    為裁定如主文所示，以資適法。
據上論斷，應依道路交通案件處理辦法第20條前段，裁定如主文
。
中    華    民    國    95    年    12    月    18    日
                        交通法庭法  官  高雅敏
以上正本證明與原本無異
如不服本裁定應於送達後5日內向本院提出抗告狀
                                書記官  楊哲偉
中    華    民    國    95    年    12    月    18    日


司法院資訊處製作；財團法人民間司法改革基金會備份。
